臺灣臺北地方法院民事判決
111年度訴字第2855號
原      告  台新國際商業銀行股份有限公司

法定代理人  尚瑞強  
訴訟代理人  錢清祥律師
被      告  郭國明  

            郭正吉  

上列當事人間請求清償借款事件，本院於民國111年10月7日言詞
辯論終結，判決如下：
    主      文
被告郭國明應給付原告新臺幣伍拾伍萬柒仟伍佰玖拾陸元，及自
民國一百零六年七月五日起至清償日止，按週年利率百分之六計
算之利息。如對被告郭國明之財產強制執行無效果時，由被告郭
正吉給付之。
訴訟費用新臺幣陸仟壹佰柒拾元，由被告負擔新臺幣陸仟零陸拾
元，餘由原告負擔。
    事實及理由
壹、程序部分：
一、按當事人得以合意定第一審管轄法院；但以關於由一定法律
    關係而生之訴訟為限；前項合意，應以文書證之，民事訴訟
    法第24條定有明文。查本件兩造約定以本院為第一審管轄法
    院，有兩造簽訂之汽車貸款借據暨約定書（下稱系爭契約）
    第8條約定可憑（見本院卷第11頁），故本院就本件訴訟自
    有管轄權，合先敘明。
二、次按訴狀送達後，原告不得將原訴變更或追加他訴，但擴張
    或減縮應受判決事項之聲明者，不在此限，民事訴訟法第25
    5條第1項第3款定有明文。又不變更訴訟標的，而補充或更
    正事實上或法律上之陳述者，非為訴之變更或追加。本件原
    告起訴時訴之聲明原請求：「被告應連帶給付原告新臺幣（
    下同）56萬8,686元，及其中55萬7,596元自民國98年5月26
    日起至清償日止，按週年利率6%計算之利息。」（見本院卷
    第7頁）；然系爭契約中原告與郭正吉僅為普通保證之約定
    ，故原告於111年8月16日當庭將其聲明變更為：「被告郭國
    明應給付原告55萬7,596元，及自106年7月5日起至清償日止
    ，按週年利率6%計算之利息。如對郭國明之財產強制執行無
    效果時，由被告郭正吉給付之。」（見本院卷第123頁）。
    就本金與利息起算日之變更核屬減縮應受判決事項之聲明，
    依前開規定應准許之。就連帶請求與否之改變則係屬更正法
    律上之陳述，非訴之變更追加，合先敘明。
三、又按民事訴訟之被告在監或在押，如已表明言詞辯論期日不
    願到場，基於私法自治所生訴訟上處分主義觀點，應尊重被
    告之意思，不必借提到場。本件被告郭國明現於法務部○○○○
    ○○○執行中，經本院通知言詞辯論期日並徵詢是否願意出庭
    ，被告郭國明於出庭意見表勾選不願意出庭，此有出庭意見
    表在卷可憑（見本院卷第91頁、第157頁），則依上開說明
    ，本院自不必借提被告郭國明，強制其於言詞辯論期日到場
    。而本件被告均未於言詞辯論期日到場，核無民事訴訟法第
    386條所列各款情形，爰依原告聲請，由其一造辯論而為判
    決。
貳、實體部分：
一、原告主張：被告郭國明前邀同被告郭正吉為其借款之一般保
    證人，向伊借款63萬元，雙方並訂有系爭契約，約定借款期
    間自96年8月31日起至101年8月31日止，以每月為1期，共分
    60期，利息按年利率6%固定計付，依年金法計算期付金，平
    均攤還本息。詎被告郭國明僅繳付至97年4月29日，即未再
    依約還款，依系爭契約第15條第1項第1款約定，其已喪失期
    限利益，債務視為全部到期，迄今尚有本金55萬7,596元未
    清償，故被告郭國明除應對伊清償前開欠款，另應給付自本
    件起訴狀繕本送達翌日回溯5年即106年7月5日起至清償日止
    ，按週年利率6%計算之利息。又被告郭正吉既為前開借款之
    保證人，就前述所欠本金、利息，如對被告郭國明之財產強
    制執行無效果時，應由被告郭正吉給付之等語。爰依兩造間
    系爭契約所示消費借貸及一般保證之法律關係，求為判決：
    如主文第1項所示。
二、被告郭國明未於言詞辯論期日到場，惟據其先前所提答辯狀
    意旨略以：伊於96年12月17日因案入獄服刑至今，所領薪資
    實無力償還目前欠款，希望能與原告協商達成和解；且依民
    法第125條、第126條、第128條及第129條等規定，原告對伊
    行使權利應善盡告知義務，故本件利息應自伊收到起訴狀繕
    本翌日即111年7月5日起算，方屬合理等語，資為抗辯。另
    被告郭正吉未於言詞辯論期日到場，亦未提出書狀作何聲明
    或陳述。
三、本院得心證之理由：
  ㈠按消費借貸之借用人應於約定期限內，返還與借用物種類、
    品質、數量相同之物；遲延之債務，以支付金錢為標的者，
    債權人得請求依法定利率計算之遲延利息；但約定利率較高
    者，仍從其約定利率，民法第478條前段、第233條第1項分
    別定有明文。次按稱保證者，謂當事人約定，一方於他方之
    債務人不履行債務時，由其代負履行責任之契約；保證債務
    ，除契約另有訂定外，包含主債務之利息、違約金、損害賠
    償及其他從屬於主債務之負擔；保證人於債權人未就主債務
    人之財產強制執行而無效果前，對於債權人得拒絕清償，民
    法第739條、第740條、第745條亦有明文。
　㈡經查，原告主張之上開事實，業據其提出系爭契約、電腦帳
    務資料及帳戶還款明細查詢等件影本為證（見本院卷第15頁
    、第137至139頁、第169至170頁），核屬相符。而被告郭國
    明對於其有向原告借款上開金額且未按期還款，迄今尚欠本
    金55萬7,596元未清償，以及被告郭正吉擔任上開借款之一
    般保證人等事實均不爭執（見本院卷第101至102頁、第194
    頁）；被告郭正吉於相當時期受合法通知，卻未於言詞辯論
    期日到場，復未提出書狀作何爭執，是堪信原告上開所述事
    實為屬實。又被告郭國明雖以前揭情詞抗辯本件利息應自其
    收到起訴狀繕本翌日即111年7月5日起算云云，然民法第125
    條、第126條、第128條及第129條均係關於消滅時效之規定
    ，與原告是否應對被告郭國明負告知義務乙節無涉，被告郭
    國明援引前開規定辯稱原告行使權利應對其善盡告知義務云
    云，顯有誤解；且原告本件請求自起訴狀繕本送達翌日回溯
    5年即106年7月5日起計算之利息，亦與民法第126條規定無
    違，是被告郭國明辯稱本件利息應自111年7月5日起算云云
    ，並非可採。從而，本件被告郭國明向原告借款未依約清償
    ，經視為全部到期，尚欠如主文第1項所示之金額及利息未
    清償，而被告郭正吉為被告郭國明前開債務之一般保證人，
    揆諸上開規定，即應於原告對被告郭國明之財產強制執行而
    無效果時，對原告負清償責任。　
  ㈢綜上，原告依兩造間系爭契約所示消費借貸及一般保證之法
    律關係，請求被告郭國明給付如主文第1項所示之金額及利
    息，於對被告郭國明之財產強制執行無效果時，則由被告郭
    正吉給付之，為有理由，應予准許。
四、本件訴訟費用：原告依其原訴之聲明請求金額56萬8,686元
    繳納裁判費6,170元，惟其嗣後業已減縮聲明，減縮部分之
    訴訟費用依民事訴訟法第83條第1項前段應由原告負擔，故
    被告應僅負擔減縮後之敗訴金額即55萬7,596元所應繳納之
    裁判費6,060元，爰確定如主文第2項所示之金額。
五、訴訟費用負擔之依據：民事訴訟法第78條、第85條第1項前
    段、第83條第1項前段。
中　　華　　民　　國　　111 　年　　10　　月　　14　　日

                  民事第六庭  法  官  石珉千
以上正本係照原本作成。　　　　　　　　　
如對本判決上訴，須於判決送達後20日內向本院提出上訴狀。如
委任律師提起上訴者，應一併繳納上訴審裁判費。
中　　華　　民　　國　　111 　年　　10　　月　　18　　日
                              書記官  楊婉渝